臺灣橋頭地方法院刑事判決　
111年度審訴字第116號
公  訴  人  臺灣橋頭地方檢察署檢察官
被      告  紀威勳

                    籍設臺南市○○區○○○○0號（法務部○○○○○○○○○）

上列被告因詐欺等案件，經檢察官提起公訴（110年度偵字第146
98號），被告於準備程序中就被訴事實為有罪之陳述，經告知簡
式審判程序之旨，並聽取被告與公訴人之意見後，合議庭裁定由
受命法官進行簡式審判程序，判決如下：
    主  文
紀威勳犯三人以上共同詐欺取財罪，處有期徒刑壹年肆月。
    事  實
一、紀威勳（暱稱「郭聖王」）於民國108年6月間，加入真實姓
    名年籍不詳、綽號「小迪」、「水源」、「小白」等成年人
    所組成之詐欺集團（紀威勳所涉參與犯罪組織犯行，另案經
    臺灣高等法院臺中分院以109年度金上訴字第751號判決判處
    罪刑確定，不在本案起訴範圍），擔任提領詐欺贓款之車手
    或監控其他車手取款之工作。吳政儀（暱稱「小新」，另案
    經本院以110年度審訴字第296號判決判處罪刑確定）則於同
    年7月間，經由「小白」之介紹，加入該詐欺集團擔任提供
    金融帳戶並提領詐欺贓款之車手工作。紀威勳與吳政儀、「
    小迪」、「水源」、「小白」及其他不詳詐欺集團成年成員
    ，共同意圖為自己不法所有，基於三人以上共同詐欺取財及
    洗錢犯意聯絡，先由吳政儀提供其玉山商業銀行帳號000-00
    00000000000號帳戶（下稱玉山銀行帳戶）、中華郵政帳號0
    00-00000000000000號帳戶（下稱郵局帳戶）予詐欺集團，
    由不詳成員據以申辦一卡通電子支付帳號（下稱電支帳號）
    ，再由不詳成員於108年7月6日18時55分許，冒充Booking.c
    om網站客服人員致電陳昱妏，佯以陳昱妏線上訂房遭重複扣
    款，將由元大銀行人員協助其取消扣款為由，致陳昱妏陷於
    錯誤，依詐欺集團所冒充元大銀行人員之指示，於附表所示
    時間操作自動櫃員機，將如附表所示共計新臺幣（下同）24
    萬9,696元之金額，匯入如附表所示虛擬帳戶內（其中附表
    編號1、2所示虛擬帳戶對應吳政儀電支帳號所綁定之玉山銀
    行帳戶；附表編號3、5所示虛擬帳戶對應吳政儀電支帳號所
    綁定之郵局帳戶；匯入附表編號4所示虛擬帳戶內款項，旋
    遭轉帳至吳政儀之電支帳號內；前開匯入虛擬帳戶或轉入電
    支帳戶之款項，再轉入綁定之玉山銀行帳戶或郵局帳戶，需
    扣除每筆手續費15元，故實際匯入玉山銀行帳戶及郵局帳戶
    之金額共計24萬9,621元）。「小迪」於確認匯入款項後即
    通知紀威勳，紀威勳則指示吳政儀提領款項，吳政儀乃於附
    表編號1、2所示時間，在附表編號1、2所示地點，提領如附
    表編號1、2所示款項後，在高雄市楠梓區花鄉旅館交予紀威
    勳，紀威勳再轉交予「水源」所指派、至該旅館收款之不詳
    詐欺集團成員；紀威勳再於附表編號3至5所示時間，在附表
    編號3至5所示地點，提領如附表編號3至5所示款項後，然因
    紀威勳於108年7月8日16時40分許，在臺中市○區○○街000○00
    號前，為警盤查查獲其另涉詐欺案件遭到逮捕，吳政儀乃與
    「小白」聯繫，依「小白」之指示將款項置放在臺中市某處
    信箱內由「小迪」收取，以上開方式製造金流斷點，掩飾、
    隱匿詐欺陳昱妏所得款項之去向。嗣陳昱妏察覺有異而報警
    處理，經警調閱提款地點之監視器影像，循線查獲上情。
二、案經陳昱妏訴由嘉義縣警察局朴子分局報告暨臺灣橋頭地方
    檢察署檢察官簽分偵查起訴。
    理  由
一、本件被告紀威勳所犯非為死刑、無期徒刑、最輕本刑為3年
    以上有期徒刑之罪或高等法院管轄之第一審案件，而於準備
    程序進行中，被告就被訴事實為有罪之陳述，經法官告知簡
    式審判程序之旨，並聽取當事人之意見後，合議庭裁定由受
    命法官獨任進行簡式審判程序，是本案之證據調查，依刑事
    訴訟法第273條之2 規定，不受同法第159條第1項、第161條
    之2、第161條之3、第163條之1及第164條至第170條規定之
    限制，合先敘明。
二、上揭事實業據被告於警詢、偵查中、本院準備程序及審理時
    坦承不諱（見臺中市政府警察局第二分局中市警二分偵字第
    號卷〈下稱另案影警卷〉第21至24頁；臺灣臺中地方檢察署10
    8年度偵字第19437號卷〈下稱另案影偵一卷〉第55至62頁、臺
    灣臺中地方檢察署108年度偵字33725號卷〈下稱另案影偵二
    卷〉第165至172、246至249頁、臺灣橋頭地方檢察署110年度
    他字第2627號卷〈下稱他卷〉第19至21、75至76頁；本院110
    年度審訴字第296號卷〈下稱另案院卷〉第103至105頁、本院1
    11年度審訴字第116號卷〈下稱院卷〉第55、61、64頁），核
    與證人即告訴人陳昱妏於警詢之證述（見嘉義縣警察局朴子
    分局嘉朴警偵字第1100000012號卷〈下稱警卷〉第6至16頁）
    、證人即另案被告吳政儀於警偵訊及另案偵審時之證述（見
    警卷第1至5頁；臺灣橋頭地方檢察署110年度偵緝字第208號
    卷〈下稱偵卷〉第19至21頁、另案影偵二卷第27至33、203至2
    06、245至249頁、他卷第63至64頁；另案院卷第75至78、12
    9至132、135至141頁、臺灣臺中地方法院108年度聲羈字第8
    96號卷第17至20頁）情節相符，並有內政部警政署反詐騙案
    件紀錄表、受理詐騙帳戶通報警示簡便格式表6份、金融機
    構聯防機制通報單6紙、受理刑事案件報案紀錄表1份及報案
    三聯單1份、另案被告吳政儀提領監視器畫面擷圖照片5張（
    見警卷第17至35頁）、指認犯罪嫌疑人紀錄表（見另案影警
    卷第25至29頁；另案影偵二卷第35至39頁）、被告與另案被
    告吳政儀LINE通訊內容、被告與「水源」LINE通訊內容（見
    另案影偵二卷第143至159、175至195頁）、另案被告吳政儀
    帳戶及提款卡等照片資料（見另案影偵二卷第197至199頁）
    、臺中市政府警察局第二分局職務報告書（見另案影偵二卷
    第19至21頁）、臺中市政府警察局烏日分局刑事案件報告書
    （見另案影偵一卷第23至28頁）、玉山銀行開戶資料及歷史
    交易清單（見警卷第48至49頁）、一卡通票證股份有限公司
    函暨檢附資料（見警卷第38至40頁）、中華郵政股份有限公
    司函暨檢附資料（見警卷第39至45頁）等附卷可稽，足認被
    告上開任意性自白與事實相符，堪信為真實。綜上所述，本
    案事證明確，被告前揭犯行堪以認定，應依法論科。
三、論罪
(一)關於加重詐欺取財部分
  1.按共同正犯之成立，祇須具有犯意之聯絡，行為之分擔，既
    不問犯罪動機起於何人，亦不必每一階段犯行，均經參與（
    最高法院34年上字第862 號判決意旨參照）。共同正犯間，
    非僅就其自己實施之行為負其責任，並在犯意聯絡之範圍內
    ，對於他共同正犯所實施之行為，亦應共同負責（最高法院
    32年上字第1905號判決意旨參照）。共同正犯之意思聯絡，
    原不以數人間直接發生者為限，即有間接之聯絡者，亦包括
    在內（最高法院77年台上字第2135號判決意旨參照）。共同
    實行犯罪行為之人，在合同意思範圍內，各自分擔犯罪行為
    之一部，相互利用他人之行為，以達其犯罪之目的者，即應
    對於全部所發生之結果共同負責；且共同正犯不限於事前有
    協定，即僅於行為當時有共同犯意之聯絡者亦屬之，且表示
    之方法，不以明示通謀為必要，即相互間有默示之合致亦無
    不可（最高法院103 年度台上字第2335號判決意旨參照）。
  2.本件詐欺犯行，先由詐欺集團成員向另案被告吳政儀取得郵
    局及玉山銀行帳戶資料後據以申辦電支帳號，再由該集團不
    詳成員佯裝Booking.com客服人員及元大銀行人員致電告訴
    人施以詐術，致告訴人陷於錯誤而匯款至如附表所示虛擬帳
    戶內，復由被告指示另案被告吳政儀前往提款後，另案被告
    吳政儀將所提領之贓款或交予被告轉交「水源」指派前來收
    款之成員；或於被告為警逮捕後，改依「小白」之指示將款
    項置放在臺中市某處信箱內由「小迪」收取，遂完成詐欺犯
    行，堪認渠等就上開詐欺取財犯行，係相互協助分工以遂行
    整體詐欺計畫。被告雖僅擔任指示另案被告吳政儀提款及向
    其收取款項轉交之工作，惟其與該集團成員彼此間既予以分
    工，堪認係在合同意思範圍內，各自分擔犯罪行為之一部，
    並相互利用他人之行為，以達犯罪之目的，依前揭說明，自
    應負共同正犯之責。又依卷證資料及被告自白內容，可知除
    被告之外，至少尚有另案被告吳政儀、「小白」、「小迪」
    、「水源」、撥打詐騙電話、向被告收款等詐欺集團成員，
    依前述方式共同向告訴人實行詐騙，足認本案犯罪係3人以
    上共同犯之，自應該當刑法第339條之4第1項第2款之「三人
    以上共同犯之」之構成要件無訛。
(二)關於洗錢部分
  1.按洗錢防制法於105年12月28日修正公布，並於106年6月28
    日生效施行（下稱新法）。修正前該法（下稱舊法）將洗錢
    行為區分為將自己犯罪所得加以漂白之「為自己洗錢」，及
    明知是非法資金，卻仍為犯罪行為人漂白黑錢之「為他人洗
    錢」兩種犯罪態樣，且依其不同之犯罪態樣，分別規定不同
    之法定刑度。惟洗錢犯罪本質在於影響合法資本市場並阻撓
    偵查，不因為自己或為他人洗錢而有差異，且洗錢之行為包
    含處置（即將犯罪所得直接予以處理）、多層化（即為使偵
    查機關難以追查金流狀況，以迂迴層轉、化整為零之多層化
    包裝方式，掩飾或隱匿特定犯罪所得），及整合（即收受、
    持有或使用他人犯罪所得，使該犯罪所得披上合法之外衣，
    回歸正常金融體系）等各階段行為，模式不祇一端，上開為
    自己或為他人洗錢之二分法，不僅無助於洗錢之追訴，且徒
    增實務認定事實及論罪科刑之困擾。故為澈底打擊洗錢犯罪
    ，新法乃依照國際防制洗錢金融行動工作組織（Financial 
    Action Task Force，下稱FATF）40項建議之第3項建議，並
    參採聯合國禁止非法販運麻醉藥品和精神藥物公約及聯合國
    打擊跨國有組織犯罪公約之洗錢行為定義，將洗錢行為之處
    置、多層化及整合等各階段，全部納為洗錢行為，而於新法
    第2條規定：「本法所稱洗錢，指下列行為：一、意圖掩飾
    或隱匿特定犯罪所得來源，或使他人逃避刑事追訴，而移轉
    或變更特定犯罪所得。二、掩飾或隱匿特定犯罪所得之本質
    、來源、去向、所在、所有權、處分權或其他權益者。三、
    收受、持有或使用他人之特定犯罪所得。」，以求與國際規
    範接軌。另舊法過度限縮洗錢犯罪成立之可能，亦模糊前置
    犯罪僅在對於不法金流進行不法原因之聯結，造成洗錢犯罪
    成立門檻過高，洗錢犯罪難以追訴，因此新法參考FATF建議
    ，就其中採取門檻式規範者，明定為最輕本刑6個月以上有
    期徒刑之罪，並將「重大犯罪」之用語，修正為「特定犯罪
    」，再增列未為最輕本刑為6個月以上有期徒刑之罪所涵括
    之違反商標法等罪，並刪除有關犯罪所得金額須在5百萬元
    以上者，始得列入前置犯罪之限制規定，以提高洗錢犯罪追
    訴之可能性。例如詐騙集團向被害人施用詐術後，為隱匿其
    詐欺所得財物之去向，而令被害人將其款項轉入該集團所持
    有、使用之人頭帳戶，並由該集團所屬之車手前往提領詐欺
    所得款項得逞，檢察官如能證明該帳戶內之資金係本案詐欺
    之特定犯罪所得，即已該當於新法第14條第1項之一般洗錢
    罪。另過去實務認為，行為人對犯特定犯罪所得之財物或利
    益作直接使用或消費之處分行為，或僅將自己犯罪所得財物
    交予其他共同正犯，祇屬犯罪後處分贓物之行為，非本條例
    所規範之洗錢行為，惟依新法規定，倘行為人意圖掩飾或隱
    匿特定犯罪所得來源，而將特定犯罪所得直接消費處分，甚
    或交予其他共同正犯，而由共同正犯以虛假交易外觀掩飾不
    法金流移動，即難認單純犯罪後處分贓物之行為，應仍構成
    新法第2條第1款或2款之洗錢行為（最高法院108年度台上字
    第1744號判決意旨參照）。
  2.本案告訴人遭詐騙後，或匯款至對應另案被告吳政儀郵局及
    玉山銀行帳戶之虛擬帳戶；或匯款至其他虛擬帳戶再遭轉帳
    至另案被告吳政儀之電支帳戶，復由另案被告吳政儀依被告
    之指示，前往提領詐欺所得款項後，或交由被告將贓款轉交
    「水源」指派前來收款之成員；或於被告為警逮捕後，由另
    案被告吳政儀將款項置放在臺中市某處信箱內由「小迪」收
    取，上開舉動已然製造金流斷點，致無從追查詐欺所得款項
    之去向及所在，揆諸前開說明，自與洗錢防制法第14條第1
    項一般洗錢罪之要件相合，可認被告所為已構成洗錢行為。
(三)核被告所為，均係犯刑法第339條之4第1項第2款之三人以上
    共同犯詐欺取財罪、洗錢防制法第14條第1項之一般洗錢罪
    。被告所屬詐欺集團成員詐騙告訴人之過程，係陸續撥打電
    話施以詐術，致使告訴人多次匯款至附表編號1至5所示虛擬
    帳戶，再由另案被告吳政儀依被告指示為數次提領行為，係
    基於詐欺同一告訴人之單一犯意，於密切接近之時、地實施
    ，各侵害同一示告訴人之財產法益，各行為之獨立性極為薄
    弱，依一般社會健全觀念，在時間差距上難以強行分開，應
    視為數個舉動之接續施行，合為包括一行為予以評價較為合
    理，應論以接續犯之一罪（最高法院86年台上字第3295號判
    決意旨參照）。被告與另案被告吳政儀、「小白」、「小迪
    」、「水源」及其他成員間，就上開加重詐欺、一般洗錢犯
    行，有犯意聯絡及行為分擔，為共同正犯。被告係以一行為
    同時觸犯加重詐欺取財罪、一般洗錢罪2罪名，應依刑法第5
    5條前段規定，從一重之加重詐欺取財罪論處。起訴事實已
    敘及被告指示另案被告吳政儀提款後轉交「小迪」之洗錢事
    實，惟漏未論以被告構成一般洗錢罪，固有未恰，然經本院
    亦當庭諭知被告涉犯一般洗錢罪名（見院卷第55、61頁），
    並賦予被告充分行使防禦權之機會，自應併予審判，附此敘
    明。
四、科刑
(一)按想像競合犯之處斷刑，本質上係「刑之合併」。其所謂從
    一重處斷，乃將想像競合犯組成之評價上數罪，合併為科刑
    一罪，其所對應之刑罰，亦合併其評價上數罪之數法定刑，
    而為一個處斷刑。易言之，想像競合犯侵害數法益者皆成立
    犯罪，論罪時必須輕、重罪併舉論述，同時宣告所犯各罪名
    ，包括各罪有無加重、減免其刑之情形，亦應說明論列，量
    刑時併衡酌輕罪部分量刑事由，評價始為充足，然後依刑法
    第55條前段規定「從一重處斷」，非謂對於其餘各罪可置而
    不論。因此，法院決定處斷刑時，雖以其中最重罪名之法定
    刑，做為裁量之準據，惟於裁量其輕重時，仍應將輕罪合併
    評價在內（最高法院108 年度台上字第4405號、第4408號判
    決意旨可參）。經查：洗錢防制法第16條第2項規定：「犯
    前二條之罪，在偵查或審判中自白者，減輕其刑。」，被告
    就本案犯罪事實，已於偵查中及本院審理時坦承不諱，是就
    渠所犯洗錢防制法部分，依上開規定原應減輕其刑。惟依前
    揭罪數說明，被告就本案犯行係從一重論處加重詐欺取財罪
    ，即無從依上開規定減輕其刑。然就被告此部分想像競合輕
    罪得減刑部分，本院於依照刑法第57條量刑時仍應一併審酌
    ，附此敘明。
(二)爰審酌被告不思以正當途徑賺取金錢，為貪圖不法報酬而參
    加所屬3人以上之詐欺集團，並擔任指示車手提款並收取所
    提領贓款之工作，與其他集團成員彼此分工合作遂行詐騙行
    為，造成告訴人受有財產損害，影響社會治安，並使檢警難
    以對詐欺集團之上游加以追查，增加告訴人之求償難度，所
    為實有不該，惟考量被告年紀尚輕，犯後於偵查中及本院審
    理時坦承犯行，然迄未與告訴人達成和解，亦未賠償其所受
    損害之犯後態度；兼衡被告於本案中係負責指示車手提款及
    收取贓款轉交上手之角色分工，暨其自陳高中肄業之智識程
    度、入監前從事工地工作、日薪1,500元、經濟狀況普通、
    需扶養母親、弟、妹及2名子女（見院卷第65頁）等一切情
    狀，量處如主文欄所示之刑。
五、沒收
(一)被告於本院審理時供稱其本案尚未取得報酬（見院卷第65頁
    ），卷內亦查無其他積極證據可資認定被告有獲取犯罪所得
    之情形，爰不予宣告沒收或追徵。
(二)洗錢防制法第18條第1項前段規定：「犯第14條之罪，其所
    移轉、變更、掩飾、隱匿、收受、取得、持有、使用之財物
    或財產上利益，沒收之。」，關於犯罪行為人犯洗錢防制法
    第14條之罪，其所掩飾之財物本身僅為洗錢之標的，難認係
    供洗錢所用之物，為本案洗錢犯罪構成要件事實前提，乃本
    罪之關聯客體，故洗錢行為之標的，除非屬於前置犯罪之不
    法所得，自非本案洗錢犯罪之工具及產物，亦非洗錢犯罪所
    得，尤非違禁物，尚無從依刑法沒收規定予以宣告沒收，自
    應依洗錢防制法第18條第1 項前段規定予以宣告沒收。此規
    定係採義務沒收主義，祇要合於前述規定，法院即應為相關
    沒收之諭知，然該洗錢行為之標的是否限於行為人者始得宣
    告沒收，法無明文，是倘法條並未規定「不問屬於犯罪行為
    人與否均沒收」時，自仍以屬於被告所有者為限，始應予沒
    收。查另案被告吳政儀依被告指示提領之款項，其中如附表
    編號1、2所示款項已由被告交予「水源」所指派之不詳詐欺
    集團成員；如附表編號3至5所示款項則由另案被告吳政儀置
    放在臺中市某處信箱內由「小迪」收取，已如前述，而非屬
    被告所有，又不在渠實際掌控中，被告並無所有權及事實上
    管領權，自無從對其所掩飾、隱匿之財物加以宣告沒收，附
    此敘明。
據上論斷，應依刑事訴訟法第273條之1第1項、第299條第1項前
段，判決如主文。
本案經檢察官黃聖淵提起公訴，檢察官李門騫到庭執行職務。
中　　華　　民　　國　　111 　年　　4 　　月　　28　　日
                  刑事第四庭    法　官  馮君傑
以上正本證明與原本無異。
如不服本判決應於收受判決後20日內向本院提出上訴書狀，並應
敘述具體理由。其未敘述上訴理由者，應於上訴期間屆滿後20 
日內向本院補提理由書 (均須按他造當事人之人數附繕本)「切
勿逕送上級法院」。
中　　華　　民　　國　　111 　年　　4 　　月　　28　　日
                                書記官  謝怡貞
附表
編號 匯入帳號  帳戶申設人 (電支帳號) 提領帳戶 提領時間 提領金額 (新臺幣) 提領地點  匯款時間 匯款金額 (新臺幣)      1 000-00000000000000  吳政儀 0000000000 玉山銀行帳戶 108年7月6日23時55分許  20,000元 高雄市○○區○○路0000號萊爾富高市三山店  108年7月6日23時24分許 49,942元   108年7月6日23時56分許 20,000元       108年7月6日23時57分許 20,000元  2 000-00000000000000  吳政儀 0000000000  108年7月6日23時58分許 20,000元   108年7月6日23時31分許 49,943元   108年7月7日0時8分許 19,000元  

3 000-00000000000000  吳政儀 0000000000 郵局帳戶 108年7月8日18時18分許 60,000元 臺中市○區○○路○段000號臺中育才郵局  108年7月6日22時33分許  49,930元      4 000-00000000000000  李杰峰 0000000000 （旋於同日23時23分許轉帳49,940 元至吳政儀0000000000電支帳號）  108年7月8日18時19分許 60,000元   108年7月6日23時17分許 49,940元   108年7月8日18時21分許 28,000元  5 000-00000000000000  吳政儀 0000000000  108年7月8日18時24分許 700元   108年7月6日23時20分許 49,941元      
附錄本案論罪科刑法條：
洗錢防制法第2條
本法所稱洗錢，指下列行為：
一、意圖掩飾或隱匿特定犯罪所得來源，或使他人逃避刑事追訴
    ，而移轉或變更特定犯罪所得。
二、掩飾或隱匿特定犯罪所得之本質、來源、去向、所在、所有
    權、處分權或其他權益者。
三、收受、持有或使用他人之特定犯罪所得。
洗錢防制法第14條第1項
有第 2 條各款所列洗錢行為者，處 7 年以下有期徒刑，併科新
臺幣 5 百萬元以下罰金。
中華民國刑法第339條之4第1項第2款
犯第 339 條詐欺罪而有下列情形之一者，處 1 年以上 7 年以
下有期徒刑，得併科 1 百萬元以下罰金：
二、三人以上共同犯之。